臺灣臺北地方法院刑事判決　　　　　　　　　　　　　九十一年度易字第三七四號
　　公　訴　人　臺灣臺北地方法院檢察署檢察官
　　被　　　告　戊○○
右列被告因業務侵占案件，經檢察官提起公訴（九十一年度偵緝字第四一號），本院
判決如左：
    主  文
戊○○連續意圖為自己不法之所有，而侵占對於業務上所持有之物，處有期徒刑柒月
。
    事  實
一、戊○○前於民國八十八年間因偽證案件，經本院八十八年度訴字第一四七一號判
    處有期徒刑六月，嗣經台灣高等法院八十九年度上訴字第一六○五號撤銷改判有
    期徒刑六月確定，甫於九十一年四月二十二日執行完畢（未構成累犯）。其自八
    十年十二月一日起至九十年一月十六日未經辦理離職手續離職止，在丁○○○○
    擔任廣告部專任業務人員，負責招攬廣告，並以收受廣告客戶廣告費用款項為附
    隨業務，為從事業務之人。竟基於意圖為自己不法之所有之概括犯意，於九十年
    一月三日、一月十五日，將業務上所收得而持有廣告客戶唐鈺泌尿科廣告費新台
    幣二萬元後，在不詳時地，連續變易持有為所有之意思予以侵占入己。嗣經該雜
    誌社核對應收帳款後查知上情。
二、案經被害人丁○○○○訴請臺灣臺北地方法院檢察署檢察官偵查起訴。
    理  由
一、訊之被告戊○○對於唐鈺泌尿科廣告費係其負責並已收取一事直言無諱，惟矢口
    否認有何業務侵占犯行，辯稱：所收費用已繳交雜誌社會計小姐丙○○，且社內
    雖有簽發三聯單之作為收款憑據，然或未必開立或未強制要求業務人員簽名等管
    考不週，不能以此無收據推定伊侵吞帳款云云。經查：
（一）被告於九十年一月三日、一月十五日向唐鈺泌尿科收取之廣告費二萬元，未全
      數繳回公司而侵占入己一事，已經告訴代理人甲○○於警訊、偵查及本院審訊
      中指述歷歷（見九十年度偵字第一七一一六號偵查卷第九頁、九十一年度偵緝
      字第四一號偵查卷第十頁反面及本院九十一年五月二十九日審判筆錄），核與
      證人即雜誌社會計人員丙○○於偵查及本院審理中所證未曾收得被告應上繳之
      唐鈺泌尿科廣告費用等情節相符（九十一年度偵緝字第四一號偵查卷第十五頁
      反面及本院九十一年五月二十九日審判筆錄），並有被告開立予唐鈺泌尿科之
      翡翠雜誌廣告費收據二紙、唐鈺泌尿科聲明一紙（見九十年度偵字第一七一一
      六號偵查卷第十一、十二、十三頁）及被告之丁○○○○廣告應收帳款明細一
      紙在卷可稽，而證人丙○○與被告並無素怨，乃被告所是認，衡情亦無任意誣
      指之理，是告訴人指述，應屬事實。
（二）參以該雜誌社廣告費用之收取，設有三聯單之制度，一聯為會計留存、一聯予
      業務員、一聯予收款員以資管考，且雜誌社每月出具應收帳款明細表供業務員
      核對，並以已收取之部分供為績效獎金之依據等節，復經證人丙○○及該雜誌
      社業務員乙○○於本院審理中結證無訛（見本院九十一年五月二十九日審判筆
      錄）。被告既無法提出已經繳費之三聯單收據以供本院調查憑佐，且徵諸卷附
      被告九十一年一月份應收帳款明細表系爭二筆款項亦未收受，而帳款收得與否
      與績效獎金息息相關，被告苟已繳清豈有不核對帳目維護己身權益之理，可見
      被告並未繳回系爭廣告費用一情，至為顯然。
（三）再者，被告未辦理離職手續而離開雜誌社，已經證人即社長潘健於偵查中到庭
      證稱被告僅向其洽談過債務問題，未曾辦理交接等語在卷（見九十一年度偵緝
      字第四一號偵查卷第二十三頁反面），觀諸被告九十一年一月十六日離開後，
      雜誌社向其催討相關款項，無從聯繫等情，復據告訴代理人指陳綦詳（見本院
      九十一年五月二十九日審判筆錄），被告以若確有侵占，雜誌社為何不在其離
      職後隨即向其查明釐清云云，已與上開證言相左，殊難據為其有利之事實認定
      。
（四）綜上析陳，被告侵占業務上所收取持有之廣告費用一事甚明，其空言所辯無非
      事後卸飾之詞，顯不足取。本件事證已臻明確，其犯行洵堪認定。
二、核被告所為，係犯刑法第三百三十六條第二項之業務侵占罪。被告先後二次侵占
    行為，時間緊接，罪名與構成要件相同，顯係基於概括之犯意為之，為連續犯，
    應依刑法第五十六條之規定論以一罪，並加重其刑。起訴書疏未載明被告連續犯
    行，惟經公訴蒞庭檢察官補正如上，附此敘明。爰審酌被告之素行不佳、犯罪之
    動機、目的、智識程度、所生告訴人危害程度、與告訴人和解，有和解協議書一
    紙在卷可查及犯後之態度等一切情狀，量處如主文所示之刑，以資懲儆。
據上論斷，應依刑事訴訟法第二百九十九條第一項前段、刑法第五十六條、第三百三
十六條第二項，罰金罰鍰提高標準條例第一條前段，判決如主文。
本案經檢察官黃久真到庭執行職務
中      華      民      國      九十一      年      六    月      十    日
                                      臺灣臺北地方法院刑事第四庭
                                          法  官   吳  定  亞
右正本證明與原本無異。
如不服本判決，應於判決送達後十日內，向本院提出上訴狀。
                                          書記官   巫  美  華
中      華      民      國      九十一      年      六    月     十二   日
附錄本案論罪科刑法條全文
中華民國刑法第三百三十六條
 (公務公益侵占罪、業務侵占罪)
對於公務上或因公益所持有之物，犯前條第一項之罪者，處一年以上七年
以下有期徒刑，得併科五千元以下罰金。
對於業務上所持有之物，犯前條第一項之罪者，處六月以上五年以下有期
徒刑，得併科三千元以下罰金。
前二項之未遂犯罰之。
